【裁判字號】    98,訴,1208
【裁判日期】    981231
【裁判案由】    侵權行為損害賠償
【裁判全文】
臺灣臺北地方法院民事判決              98年度訴字第1208號
原      告  甲○○
被      告  乙○○
上列當事人間請求侵權行為損害賠償事件，原告提起附帶民事訴
訟，經刑事庭移送前來，本院於民國98年12月21日辯論終結，判
決如下：
    主      文
被告應給付原告新臺幣肆拾玖萬仟肆佰柒拾元，及自民國九十
八年一月二十一日起至清償日止，按年息百分之五計算之利息。
原告其餘之訴駁回。
本判決得假執行。但被告得以新臺幣肆拾玖萬仟肆佰柒拾元為
原告預供擔保，而免為假執行。
原告其餘假執行之聲請駁回。
    事實及理由
一、原告主張：被告透過網路聊天室結識訴外人即伊之女兒林佳
    臻，雙方於民國97年9 月14日相約見面，被告趁機竊取林佳
    臻之住處鎖匙，得手後，於同年10月6 日中午12時許至伊在
    臺北市大安區○○○路○ 段308 巷28號2 樓住處，持上開竊
    得之鎖匙開啟大門，侵入上址住處竊取伊置於臥室衣櫃內之
    嬰兒帽花3 只、腳鍊1 條、金元寶2 個（每個1 兩重）、戒
    指10個（含1 只白金K 金戒指重1 錢2 分8 厘）、手環鍊9
    條、項鍊5 條，及放置在化妝台之戒指10只（約1 克拉）、
    鑽戒1 只（約1 克拉）、墜子4 只等物，總價新臺幣（下同
    ）200 萬元，爰依侵權行為法律關係，請求被告如數賠償本
    息等語。併聲明：(一)被告應給付原告200 萬元，及自起訴狀
    繕本送達翌日起至清償日止，按年息百分之五計算之利息。
    (二)願供擔保請准宣告假執行。
二、被告則以：伊於97年10月6 日在原告住處僅竊取5 、6 個戒
    指、手環、腳鍊，並無原告所稱之墜子、金元寶等財物等語
    置辯。併聲明：(一)原告之訴及假執行之聲請均駁回。(二)如受
    不利判決，願供擔保請准宣告免假執行。
三、兩造不爭執之事實：
  (一)被告透過網路聊天室結識訴外人林佳臻，雙方於97年9 月14
    日相約見面，被告趁機竊取林佳臻所有之住處鎖匙1 把。
  (二)被告於97年10月6 日上午至臺北市大安區○○○路○ 段308
    巷28號3 樓之樓梯口等候，俟原告於中午12時許出門後，旋
    持上開竊得之鎖匙開啟原告上址2 樓住宅大門，侵入屋內竊
    取原告所有之財物。
  (三)被告因上開行為觸犯刑法第320 條竊盜罪2 罪，經本院於98
    年5 月6 日以97年度易字第3584號各判處有期徒刑2 月及7
    月，應執行有期徒刑7 月確定。
    以上事實，為兩造所不爭執（見本院卷第17頁反面），且有
    上開刑事判決書可稽（見本院卷第3 至6 頁反面），並經本
    院依職權調閱上開刑事卷宗核閱無誤，堪信為真正。
四、原告主張被告無故侵入其住宅，竊取伊之財物，包括衣櫃內
    之嬰兒帽花3 只、腳鍊1 條、金元寶2 個（每個1 兩重）、
    戒指10個（含1 只白金K 金戒指重1 錢2 分8 厘）、手環鍊
    9 條、項鍊5 條，及放置在化妝台之戒指10只、鑽戒1 只（
    約1 克拉）、墜子4 只等物，致伊受有200 萬元之損害，惟
    為被告所否認，並以前揭情詞置辯，則本件爭點厥為：(一)被
    告竊取之財物為何？(二)原告所受損害若干？
五、本院之判斷：
  (一)被告竊取之財物為何？
  1.原告主張被告竊取其所有置放衣櫃內之嬰兒帽花3 只、腳鍊
    1 條、金元寶2 個（每個1 兩重）、戒指10個（含1 只白金
    K 金戒指）、手環鍊9 條、項鍊5 條，及放置在化妝台之戒
    指10只、鑽戒1 只（約1 克拉）、墜子4 只等物，惟為被告
    所否認，辯稱：當時停留屋內約10至15分鐘左右，僅竊取嬰
    兒帽花、腳鍊、手環鍊等5 、6 項，另戒指僅偷取5 至8 只
    等物云云。
  2.經查：原告主張上開財物遭竊之事實，業據其於刑案警詢就
    置放在衣櫃下方抽屜及化妝台抽屜內失竊財物清點結果陳稱
    ：「金元寶2 個、戒指20個、鑽戒1 只（約1 克拉）、手環
    鍊9 條、項鍊5 條、墜子4 只、嬰兒帽花3 只、腳鍊1 條」
    （見偵卷第13頁），於刑案審理時結證：「…檢查衣櫃時，
    打開抽屜看，發現衣服是凌亂的，被翻過，放在抽屜裡面的
    結婚用的金飾、鑽戒、小孩子出生時送給他們的金元寶及親
    戚朋友送的紀念品都不見了，親戚朋友送的紀念品包括戒指
    、帽花、手鍊、項鍊，…，再檢查化妝台抽屜，發現裡面的
    戒指及墜子不見，戒指不見了幾個不太能確認，因為每個盒
    子不只裝1 個戒指，用盒子來計算，大概不見了10個左右，
    墜子包括玉墜約有幾個不見不是很確定，比較有印象的是1
    個綠色墜子不見，…」（見刑事卷第19至20頁），且有純金
    手鍊、腳鍊、戒指、墜子、小孩帽花及白金戒指等金飾之保
    單共17紙可稽（見本院卷第61至64頁）。原告於警詢時所指
    述之失竊明細，係遭竊後立刻就記憶較為熟悉之金飾清點所
    列，縱使原告未能提出全部失竊金飾之保單，諒係年代久遠
    逸失之故，尚難驟謂原告主張上開財物遭竊有何不實；被告
    於刑案偵查中亦不諱言：「有拿金飾，拿了1 把，多少金飾
    不曉得」（見偵卷第44頁），於刑案審理時自承：「從告訴
    人房間內化妝台抽屜拿女用戒指約5 到8 只，自衣櫃下方第
    2 層抽屜紙盒內用銀樓紅色盒子裝，嬰兒用的小戒指、小腳
    鍊、小手環約3 到6 項」、「其拿了女用戒指5 、6 個，帽
    花2 個、腳鍊1 條、手環鍊2 條」（同卷第10頁反面、第18
    頁），足見被告確有開啟「衣櫃下方抽屜」及「化妝檯抽屜
    」竊取財物之行為，僅事後對竊取財物之實際數量未明確計
    算或堅不吐實而已，可徵原告確有上開金飾失竊；衡諸原告
    放置衣櫃下方抽屜內之嬰兒帽花3 只、腳鍊1 條、金元寶2
    個、戒指10個、手環鍊9 條、項鍊5 條，放置於化妝台內之
    戒指10個、鑽戒1 只（約1 克拉）、墜子4 只等物，既均集
    中置放，被告稍加翻動，即可發現，於發現此類價值匪薄之
    飾品時，定當見獵心喜，大舉搜括，豈會視而不見；本院97
    年度易字第3584號刑事判決亦同此認定，被告復未提起上訴
    而告確定，是原告就此部分主張應較被告所辯為可採，故原
    告主張被告竊取上開財物，應堪認定。
  (二)原告所受損害若干？
  1.按侵權行為賠償之標準，應調查被害人實際上損害如何，以
    定其數額之多寡（最高法院18年上字第2170號判例參照）；
    又不能回復原狀或回復顯有重大困難者，應以金錢賠償其損
    害，此觀民法第215 條規定即明。本件被告竊取原告上開財
    物後，因查獲被告時未能一併起獲其竊得之贓物，縱能在市
    面上購得同種類、同品質之金飾賠償損害，亦難期與原金飾
    完全相同，則其回復原狀即顯有重大困難之情形，故原告請
    求以金錢賠償，自屬有據；至於其金額應以請求時或起訴時
    之市價為準。
  2.查：被告於97年10月6 日至原告住處竊取之財物包括：嬰
    兒帽花3 付、腳鍊1 條、金元寶2 個、戒指20個、
    手環鍊9 條、項鍊5 條、鑽戒1 只（約1 克拉）、墜
    子4 只。經核算原告主張之各金飾單價及保單所載重量，併
    參酌民事訴訟法第222 條第2 項規定，核算原告所受損害金
    額，分述如下：
  小孩帽花3 付：原告固僅提出其中1 付之保單（重1 錢8 厘
    ，見本院卷第64頁），惟原告確有遭被告竊取小孩帽花3 付
    。而該付保單所載小孩帽花於原告起訴時之價值為3,402 元
    ，有臺北市金銀珠寶商業同業公會（下稱金銀珠寶公會）98
    年11月24日北市金欽字第098197號函可參（見本院卷第86頁
    ），本院審酌市售小孩帽花式樣變化不大，每付重量亦不致
    差距過大，以該保單所載小孩帽花重量作為計算之基準，尚
    稱妥適，故此部分原告所受損害為1 萬206 元（計算式：
    3,402 ×3 ＝10,206）。
  腳鍊1 條：原告主張該純金腳鍊重2 錢5 分9 厘，價值9,50
    0 元、有保單1 紙可稽（見本院卷第61頁），復為被告所不
    爭執（見本院卷第81頁），堪予認定。
  金元寶2 個：原告主張每個金元寶重約1 兩，而純金元寶以
    金條（公斤金）計價，每台兩買進價3 萬5,000元、賣出價3
    萬1,500 元，有金銀珠寶公會98年10月15日北市金商欽字第
    098187號函可稽（見本院卷第75頁），是原告此部分損害為
    6 萬3,000元（計算式：31,500 ×2 ＝63,000 ）。
  戒指20只：原告主張千足三全絲戒指1 只（2 錢8 分9 厘）
    、千足三全絲戒指1 只（2 錢3 分7 厘）、純金戒指1 只（
    1 錢4 分3 厘）、福字戒指1 只（3 錢8 分）、女戒1 只（
    1 錢5 分5 厘）、純白金戒指1 只（1 錢1 分1 厘）、純金
    戒指1 只（1 錢4 厘）等7 只戒指依序價值為1 萬元、8,46
    4 元、5,100 元、1 萬3,900 元、5,700 元、4,000 元、3,
    600 元，業據提出保單為憑（見本院卷第61至63頁），復為
    被告所不爭執（見本院卷第81頁），堪信屬實；又原告遭竊
    白金K 金戒指1 只（1 錢2 分8 厘），業經原告提出保單可
    憑，因係白金K 金混和無法估算，此有金銀珠寶公會98年11
    月24日函文可考，故本院以飾金買進價3,150 元計算，上開
    白金K 金戒指約值4,032 元；至其餘12只戒指，原告未能提
    出保單，故本院認以上開戒指最低價者即每只戒指3,600 元
    ，作為其餘12只戒指之價值基準，尚稱允當。故原告此部分
    損害為9 萬7,996 元（計算式：10,000+8,464+5,100+13,90
    0+5,700+4,000+3,600+4, 032+ 3,600 ×12＝97,996）。
  手環鍊9 條：原告主張其中11號式手鍊1 件（3 錢4 分2 厘
    ）價值1 萬2,500元、純金手鍊1 條（6 錢9 分9 厘）價值
    2,500 元、桃片形手鍊1 件（2 錢6 分5 厘）價值9,700 元
    、純金手鍊1 對（6 錢3 分7 厘）價值2,300元、純金手鍊1
    條（2 錢6 分9 厘）價值9,900 元，為被告所不爭執（見本
    院卷第81頁），且有保單為憑（見本院卷第61至63頁）；至
    其餘4 條手環鍊未據原告提出保單，本院無從依其重量計算
    價格，故以上開手鍊最低價者即2,300 元，作為其餘4 條手
    鍊價值計算之基準。是原告此部分損害為4 萬6,100 元（計
    算式：12,500+2,500+9, 700+2,300+9,900+2,300 ×4 ＝
    46,100）。
  純金鍊1 條（1 兩2 分3 厘）：原告主張價值3 萬6,800 元
    ，為被告所不爭執，且有保單可憑（見本院卷第62頁），原
    告請求此部分損害，應予准許。
  鑽戒1 只（1 克拉）：一般品質之鑽戒界定等級為H.I （指
    成色）/VS （指乾淨度），約每1 克拉21萬5,000 元，此有
    上開金銀珠寶公會98年10月15日函可考（見本院卷第75頁）
    ，故原告請求被告賠償鑽戒1 只損失21萬5,000 元，亦應准
    許。
  墜子4 只：以每只墜子1 錢1 分8 厘重計算（參本院卷第63
    頁），每只墜子於起訴時價值3,717 元，有金銀珠寶公會98
    年11月24日函可參（見本院卷第86頁），故原告此部分受有
    1 萬4,868元之損害（計算式3,717×4 ＝14,868 ）。
  3.綜上，原告因上述財物遭被告竊取受有49萬3,470 元之損害
    （計算式：10,206+9,500+63,000+97,996+46,100+36,800+
    215,000+ 14,868 ＝493,470 ）。
六、綜上所述，原告本於侵權行為法律關係請求被告給付49萬
    3,470 元，及自起訴狀繕本送達翌日即98年1 月21日起（見
    附民卷第1 頁）至清償日止，按年息百分之五計算之利息，
    為有理由，應予准許；逾此範圍，即屬無據，應予駁回。本
    件原告勝訴部分，所命給付金額未逾50萬元，應依民事訴訟
    法第389 條第1 項第5 款依職權宣告假執行，被告敗訴部分
    ，其陳明願供擔保，請准宣告免為假執行，經審核尚無不合
    ，爰酌定相當擔保金額准許之。至原告敗訴部分，其假執行
    之聲請，已失所附麗，併予駁回。
七、本件為判決之基礎已臻明確，兩造其餘之攻擊或防禦方法及
    證據，經本院斟酌後，認為均不足以影響本判決之結果，亦
    與本案爭點無涉，自無逐一詳予論駁之必要，併此敘明。
八、據上論結：原告之訴為一部有理由、一部無理由，依民事訴
    訟法第79條、第389條第1項第5款、第392條，判決如主文。
中    華    民    國    98    年    12    月    31    日
                  民事第五庭    法  官  胡宏文
以上正本係照原本作成
如對本判決上訴，須於判決送達後20日內向本院提出上訴狀
中    華    民    國    98    年    12    月    31    日
                                書記官  曾寶生

司法院資訊處製作；財團法人民間司法改革基金會備份。
